【裁判字號】    98,交聲,114
【裁判日期】    980408
【裁判案由】    違反道路交通管理處罰條例聲明異議
【裁判全文】
臺灣新竹地方法院交通事件裁定         98年度交聲字第114號
移送機關即
原處分機關  交通部公路總局新竹區監理所新竹市監理站
異  議  人
即受處分人  甲○○
上列異議人即受處分人因違反道路交通管理處罰條例案件，對於
交通部公路總局新竹區監理所新竹市監理站民國98年2月16日竹
監新四字第裁51-Z00000000號裁決書，聲明異議，本院裁定如下
：
    主  文
原處分關於吊扣駕駛執照拾貳個月部分撤銷。
甲○○汽車駕駛人，駕駛汽車經測試檢定酒精濃度超過規定標準
，處罰鍰新臺幣壹萬玖仟伍佰元，並應接受道路交通安全講習。
    理  由
一、按汽車駕駛人有飲用酒類或其他類似物後其吐氣所含酒精濃
    度超過每公升0.25毫克或血液中酒精濃度超過百分之0.05以
    上者，不得駕車；汽車駕駛人，駕駛汽車經測試檢定有酒精
    濃度超過規定標準者，處新臺幣（下同）15,000元以上60,0
    00元以下罰鍰，並當場移置保管該汽車及吊扣其駕駛執照1
    年；又汽車駕駛人，有第35條第1項規定之情形者，應接受
    道路交通安全講習；再按汽車駕駛人取得高一級車類之駕駛
    資格者，應換發駕駛執照，並准其駕駛較低級車類之車輛，
    其規定如下：一、已領有聯結車駕駛執照者，得駕駛大客車
    、大貨車、代用大客車、大客貨兩用車、曳引車、小型車、
    輕型機器腳踏車，道路交通管理處罰條例第35條第1項第1款
    、第24條第1項第2款，道路交通安全規則第114條第2款、第
    61條第1項第1款分別定有明文。另交通法庭認為聲明異議有
    理由而原處分不當或違法者，應以裁定將原處分經聲明異議
    部分撤銷，並自為裁定，此為道路交通案件處理辦法第20條
    前段規定甚明。
二、次按道路交通管理處罰條例第68條，已於民國94年12月14日
    修正公布，並自95年3月1日施行。修正前之道路交通管理處
    罰條例第68條規定：「汽車駕駛人，因違反本條例及道路交
    通安全規則之規定，受吊扣或吊銷駕駛執照處分時，吊扣或
    吊銷其持有各級車類之駕駛執照」，其立法意旨在於違規行
    為對道路交通秩序之維持及道路交通安全已生較大之影響，
    故規定吊扣或吊銷其持有各級車類之駕駛執照，以限制其繼
    續駕車行駛道路之權利，其係屬駕駛行為之限制，並不因所
    持駕駛執照種類不同而有所差異。惟修正後之道路交通管理
    處罰條例第68條規定：「汽車駕駛人，因違反本條例及道路
    交通安全規則之規定，受吊銷駕駛執照處分時，吊銷其持有
    各級車類之駕駛執照」，其立法理由略以：「原條文將違法
    或違規駕駛人所持有各級車類之駕駛執照一併吊扣或吊銷，
    失之過酷，影響人民工作及生活甚鉅，爰修正之」等語。是
    以，由修正後道路交通管理處罰條例第68條之規定觀之，受
    吊扣駕駛執照處分，不再吊扣其持有各級車類之駕駛執照，
    僅於受吊銷駕駛執照處分時，始吊銷其持有各級車類之駕駛
    執照，亦即，限縮修正前條文之適用範圍，於受吊扣駕駛執
    照處分時，不在本條規定適用之列。故於受吊銷駕照處分，
    仍維持吊銷其持有各級車類之駕駛執照，至於受吊扣駕照處
    分，則僅吊扣其違法或違規當時所駕駛車輛之駕駛執照，不
    再吊扣其持有各級車類之駕駛執照，至為酌然。
三、原處分意旨略以：本件異議人即受處分人甲○○於98年2月1
    4日凌晨2時18分許，駕駛車牌號碼W5-7543號自小客車，行
    經國道1號公路北上93.5公里處，因酒後駕車，經實施酒精
    濃度測試，測試值達每公升0.35毫克超過規定標準，為國道
    公路警察局第二警察隊楊梅分隊警員陳智豐以異議人違反道
    路交通管理處罰條例第35條第1項第1款規定，填掣公警局交
    字第Z00000000號舉發違反道路交通管理事件通知單當場舉
    發，交通部公路總局新竹區監理所新竹市監理站（下稱新竹
    區監理站）並於98年2月16日依道路交通管理處罰條例第35
    條第1項第1款、第24條第1項第2款及違反道路交通管理事件
    統一裁罰基準表逕行裁處異議人罰鍰19,500元及吊扣駕駛執
    照12個月，並施以道安講習。
四、異議意旨略以：伊於98年2月14日酒駕駕駛小客車車號W5-75
    43，已經在監理站繳納罰金19,500元，因為伊以開職業聯結
    車為生活，希望不要吊扣伊賴以維生的工具，爰依法聲明異
    議等語。
五、經查：
（一）異議人於90年2月12日取得普通小型車之駕駛執照，於93
      年3月31日取得普通大客車之駕駛執照，於93年7月1日取
      得職業大客車之駕駛執照，及於94年8月10日晉級考照取
      得職業聯結車之駕駛執照，且異議人確實有在前揭時地之
      違規事實等情，為異議人不爭執，復有舉發違反道路交通
      管理事件通知單、汽車駕照基本資料影本各1紙附卷為憑
      ，是異議人當時係以聯結車駕駛執照，於飲酒後，駕駛車
      牌號碼W5-7543號自小客車，而有前述違規之事實，堪予
      認定。
（二）次按道路交通安全規則乃行政機關依道路交通管理處罰條
      例第92條第1項授權而制定之行政規則，不得逾越母法所
      無之限制或剝奪人民權利之規定。又依道路交通管理處罰
      條例第68條之立法目的、修正理由，異議人雖依道路交通
      安全規則第61條第1項第1款之規定得合法駕駛自用一般小
      客車，但異議人當時係駕駛自小客車違規，依法所受之處
      分，應限制於駕駛自小客車權利，揆之前揭說明，應吊扣
      自小客車之駕駛執照，始符修正後道路交通管理處罰條例
      第68條規定之意旨，自無從逕處以吊扣聯結車職業駕駛執
      照之處分，甚為明顯，至究否為立法疏漏，係屬另一問題
      ，亦尚不能以之拘束本件法院之認定，附此敘明。
六、綜上所述，原處分機關依道路交通管理處罰條例第35條第1
    項第1款、第24條第1項第2款之規定，裁處異議人罰鍰19,50
    0元及施以道安講習之部分，固無違誤，異議人對此亦未聲
    明異議。惟對裁處吊扣異議人（職業聯結車）駕駛執照12個
    月之裁罰部分，依修正後道路交通管理處罰條例第68條之規
    定，不得吊扣之。原處分機關未及審酌前開條文修正理由，
    仍循前之見解，裁處吊扣異議人（職業聯結車）駕駛執照12
    個月之裁罰，尚有未洽。從而，異議人對此部分聲明異議，
    非無理由，自應由本院依法將原處分此部分撤銷，依上述道
    路交通管理處罰條例之規定，對異議人裁處如主文第2項所
    示，以資適法。
七、據上論斷，應依道路交通案件處理辦法第20條前段，裁定如
    主文。
中    華    民    國    98    年    4     月    8     日
                        交通法庭    法  官  蔡欣怡
如不服本裁定，應於裁定送達後5日內向本院提出抗告狀。
以上正本證明與原本無異。
中    華    民    國    98    年    4     月    8     日
                                    書記官  劉怡芳


司法院資訊處製作；財團法人民間司法改革基金會備份。
